【裁判字號】    97,上訴,1532
【裁判日期】    970513
【裁判案由】    毒品危害防制條例
【裁判全文】
臺灣高等法院刑事判決                97年度上訴字第1532號
上  訴  人
即  被  告  甲○○
                   （現於臺灣臺北監獄臺北分監執行中）
上列上訴人即被告因違反毒品危害防制條例案件，不服臺灣板橋
地方法院九十七年度訴字第二三六號，中華民國九十七年二月二
十日第一審判決（起訴案號：臺灣板橋地方法院檢察署九十七年
度毒偵字第二八二號），提起上訴，本院判決如下：
    主  文
上訴駁回。
    事  實
一、甲○○前於民國八十七年間因施用毒品案件，經臺灣板橋地
    方法院以八十七年度毒聲字第一二０四號裁定送觀察、勒戒
    後，認無繼續施用毒品之傾向，於八十七年八月二十九日釋
    放出所，並由臺灣板橋地方法院檢察署檢察官於八十七年八
    月三十一日以八十七年度偵字第一六八九０號為不起訴處分
    確定（一犯）。又於八十九年間因施用毒品案件，經臺灣板
    橋地方法院以八十九年度毒聲字第三六七號裁定送觀察、勒
    戒後，仍認無繼續施用毒品之傾向，於八十九年七月十八日
    釋放出所，並由臺灣板橋地方法院檢察署檢察官於八十九年
    七月十八日以八十九年度毒偵緝字第七六七號為不起訴處分
    確定（二犯）。復於八十九年間因竊盜案件，經本院於九十
    年五月八日以九十年度上易字第一二五七號判處有期徒刑七
    月確定（第一案，原判決誤認為臺灣板橋地方法院八十九年
    度易字第四四九０號判決）。再於同年間因轉讓毒品案件，
    經本院於九十年五月八日以九十年度上訴字第一一八０號判
    處有期徒刑八月確定（第二案）；以上第一、二案件經檢察
    官聲請本院定應執行有期徒刑一年一月確定。又於九十年間
    因三犯施用毒品案件，經臺灣板橋地方法院以九十年度毒聲
    字第一三五四號裁定送強制戒治，於九十一年六月一日強制
    戒治期滿，並經臺灣板橋地方法院於九十年八月三十一日以
    九十年度板簡字第一一九九號判處有期徒刑六月確定（第三
    案）；再於九十一年間因竊盜案件，經臺灣桃園地方法院於
    九十一年十一月八日以九十一年度易字第二七三八號判處有
    期徒刑八月確定（第四案），並與上開各案件接續執行。嗣
    於九十三年四月六日假釋出獄，九十三年六月十七日假釋縮
    刑期滿，假釋未經撤銷，未執行之刑以已執行完畢論（於本
    案構成累犯）。復於九十五年間因施用毒品案件，經臺灣嘉
    義地方法院於九十五年五月十二日以九十五年度易字第一五
    六號判處有期徒刑七月確定（第五案）。再於同年間因施用
    毒品案件，經臺灣板橋地方法院於九十六年十一月三十日以
    九十六年度訴緝字第二三七號各判處有期徒刑八月、四月，
    應執行有期徒刑十一月確定（第六案）；以上第五、六案件
    尚未執行完畢，猶不知悔改。
二、甲○○明知海洛因、甲基安非他命依毒品危害防制條例第二
    條第二項第一款、第二款規定，分列為第一級、第二級毒品
    管理，均不得非法持有及施用。竟於前開強制戒治執行完畢
    釋放後及毒品判決後五年內，基於施用第一級毒品海洛因及
    第二級毒品甲基安非他命之犯意，於九十六年二月十一日上
    午九時許（原判決略載為某許），在臺北縣板橋市○○路○
    段二六八巷三二之二號居所，將毒品海洛因及甲基安非他命
    一起放入吸食器內燒烤產生白煙吸聞之方式，同時施用第一
    級毒品海洛因及第二級毒品甲基安非他命一次。嗣其因上開
    第五案施用毒品之案件拒不到案執行，經臺灣板橋地方法院
    檢察署發布通緝，於九十六年二月十一日二十時三十分許，
    在上址為警緝獲，經警採集其尿液檢體送檢驗結果，呈第一
    級毒品海洛因代謝物嗎啡及第二級毒品甲基安非他命陽性反
    應，始查知上情。
三、案經臺北縣政府警察局土城分局報請臺灣板橋地方法院檢察
    署檢察官偵查起訴。
    理  由
壹、程序方面：
一、按被告之自白非出於強暴、脅迫、利誘、詐欺、疲勞訊問、
    違法羈押或其他不正之方法，且與事實相符者，得為證據，
    刑事訴訟法第一百五十六條第一項定有明文。本案被告甲○
    ○於原審及本院審理中，均不爭執其施用毒品之自白具有任
    意性，且衡諸本案尿液鑑定報告，顯見其自白與事實相符，
    故依上開規定，被告之自白有證據能力。
二、又「被告以外之人於審判外之言詞或書面陳述，除法律有規
    定者外，不得作為證據」，刑事訴訟法第一百五十九條第一
    項固定有明文，然「鑑定之經過及其結果，應命鑑定人以言
    詞或『書面』報告」，同法第二百零六條第一項亦規定甚明
    ，是鑑定人以書面為鑑定報告提出於法院，依刑事訴訟法第
    一百五十九條第一項立法理由及同法第二百零六條第一項規
    定，即具有證據能力。又法院或檢察官得囑託醫院、學校或
    其他相當之機關、團體為鑑定，或審查他人之鑑定，並準用
    第二百零三條至第二百零六條之一之規定，刑事訴訟法第二
    百零八條第一項亦有明文。依此，檢察官對於偵查中之案件
    ，認須實施鑑定者，固應就具體個案，選任鑑定人或囑託鑑
    定機關（團體）為之；但對於司法警察機關調查中之案件，
    或有量大或急迫之情形，為因應實務之現實需求，如檢察官
    針對該類案件之性質（例如：查扣之毒品必須檢驗其成份、
    對於施用毒品之犯罪嫌疑人必須檢驗其體內有無毒品代謝反
    應、對於查扣之槍砲彈藥必須檢驗有無殺傷力、對於違反野
    生動物保育法案件必須鑑定是否屬於保育類動物案件等），
    認為當然有鑑定之必要者，經參考法務部九十二年五月二十
    日法檢字第０九二０八０二０三號函送之法務部「因應刑事
    訴訟法修正工作小組」研討之刑事訴訟法修正相關議題第二
    十一則之共識結論，以及本院於九十二年八月一日舉行之刑
    事訴訟法新制法律問題研討會第三則法律問題研討結果之多
    數說（載於司法院九十二年八月印行「刑事訴訟法新制法律
    問題彙編」第十五頁至第十八頁），基於檢察一體原則，得
    由該管檢察長對於轄區內之案件，以事前概括選任鑑定人或
    囑託鑑定機關（團體）之方式，俾便轄區內之司法警察官、
    司法警察對於調查中之此類案件，得即時送請事前已選任之
    鑑定人或囑託之鑑定機關（團體）實施鑑定，該鑑定人或鑑
    定機關（團體）亦應視同受承辦檢察官所選任或囑託而執行
    鑑定業務，其等出具之書面鑑定報告應屬刑事訴訟法第二百
    零六條所定之傳聞例外，當具有證據能力（法務部九十二年
    九月一日法檢字第０九二００三五０八三號函可供參照）。
    從而，本案被告之尿液檢體經查獲之警察單位依先前轄區檢
    察署檢察長事前概括選任鑑定機關，即臺灣檢驗科技股份有
    限公司鑑定，則該鑑定機關所出具之尿液鑑定報告書（見偵
    查卷第七頁），即具有證據能力而得為本案之證據。
貳、實體方面：
一、訊據上訴人即被告甲○○對於上揭施用第一、二級毒品之犯
    罪事實，於原審及本院審理中均坦承不諱（見原審卷第二十
    五頁、二十九頁，本院卷第二十一頁反面、第三十二頁）；
    而被告為警查獲後所採集之尿液經送檢驗結果，確呈毒品海
    洛因代謝物嗎啡、甲基安非他命陽性反應，此有臺灣檢驗科
    技股份有限公司九十六年三月十六日第ＣＺ0000000
    00號「濫用藥物尿液檢驗報告」及尿液代號對照表各一紙
    在卷可憑（見偵查卷第七頁、第八頁），足徵被告之任意性
    自白與事實相符。又被告前於八十七、八十九年間，兩度因
    施用毒品案件，經裁定送觀察、勒戒後，均認無繼續施用毒
    品之傾向，由臺灣板橋地方法院檢察署檢察官以八十七年度
    偵字第一六八九０號、八十九年度毒偵緝字第七六七號為不
    起訴處分確定。又於九十年間因三犯施用毒品案件，經裁定
    送強制戒治，於九十一年六月一日強制戒治期滿；另於九十
    五年間因施用毒品案件，經臺灣嘉義地方法院以九十五年度
    易字第一五六號判處有期徒刑七月、臺灣板橋地方法院以九
    十六年度訴緝字第二三七號各判處有期徒刑八月、四月，應
    執行有期徒刑十一月確定等情，有臺灣高等法院被告前案紀
    錄表一份附卷可按。是被告係於強制戒治執行完畢釋放後及
    施用毒品經法院判決後，五年內再犯本件施用第一級毒品、
    第二級毒品之犯行實堪認定，應予依法論處。
二、核被告所為施用海洛因、甲基安非他命之行為，係犯毒品危
    害防制條例第十條第一項之施用第一級毒品罪及同條第二項
    之施用第二級毒品罪。被告施用前持有第一級毒品海洛因、
    第二級毒品甲基安非他命，既意在供己施用，則其持有毒品
    之低度行為，應為施用毒品之高度行為所吸收，均不另論罪
    。又被告以一施用行為，同時施用第一級毒品及第二級毒品
    ，為一行為觸犯數罪名之想像競合犯，應依刑法第五十五條
    從一重之施用第一級毒品罪處斷，公訴人認被告所犯上開二
    罪犯意各別，應予分論併罰，容有誤會，附此敘明。末查，
    被告有事實欄所載之前刑，並於九十三年四月六日假釋出獄
    ，嗣於九十三年六月十七日假釋縮刑期滿執行完畢，有臺灣
    高等法院被告前案紀錄表一份可查，其係有期徒刑執行完畢
    後，五年內故意再犯本件有期徒刑以上之罪，為累犯，應依
    刑法第四十七條第一項之規定加重其刑。
三、原審調查後，認被告犯行事證明確，依毒品危害防制條例第
    十條第一項、第二項，刑法第十一條前段、第五十五條、第
    四十七條第一項、第四十一條第一項前段，中華民國九十六
    年罪犯減刑條例第二條第一項第三款、第七條、第九條之規
    定，並審酌被告之素行，犯罪之動機、目的、手段，同時施
    用第一級毒品及第二級毒品戕害自身健康，及其犯後坦承犯
    行，態度良好等一切情狀，量處有期徒刑一年，並說明被告
    犯罪之時間在九十六年四月二十四日以前，且所犯之罪並無
    中華民國九十六年罪犯減刑條例第三條所列不予減刑之情形
    ，依該條例第二條第一項第三款之規定，減其宣告刑二分之
    一即有期徒刑六月，並諭知減刑後之易科罰金折算標準，認
    事用法並無違誤，量刑亦屬妥適。
四、被告上訴指稱：施用毒品應屬病態成癮之行為，本件被告於
    九十六年二月十一日施用毒品之犯行，係接續臺灣板橋地方
    法院九十六年訴緝字第二三七號施用第一、二級毒品之犯行
    而來，其間並未中斷，故各施用行為應屬接續犯，而前案業
    於九十六年十一月三十日判決並確定，本案為該確定判決之
    既判力效力所及，應為免訴之判決，原審未查遽予論罪科刑
    ，容有不當，為此提起上訴云云。本院查：刑法部分條文於
    九十四年二月二日經總統以華總一義字第０九四０００一四
    九０一號令修正公布，並自九十五年七月一日起生效施行，
    其中第五十六條規定：「連續數行為而犯同一之罪名者，以
    一罪論；但得加重其刑至二分之一。」之規定，業經刪除，
    是原多次施用毒品之行為應如何處置，初時或有集合犯、接
    續犯或數罪併罰等不同見解。但刑事法若干犯罪行為態樣，
    本質上原具有反覆、延續實行之特徵，立法時即予特別歸類
    ，定為犯罪構成要件之行為要素，則行為人基於概括之犯意
    ，在密切接近之一定時、地持續實行之複次行為，倘依社會
    通念，於客觀上認為符合一個反覆、延續性之行為觀念者，
    於刑法評價上即應僅成立一罪，學理上稱為「集合犯」，抑
    即立法者在制定犯罪構成要件時，本即預定有數個同種類之
    行為而反覆實行犯罪而言。依毒品危害防制條例第十條第一
    、二項之施用毒品罪之構成要件文義觀之，實無從認定立法
    者本即預定該犯罪之本質，必有數個同種類行為而反覆實行
    之集合犯行，固應非屬「集合犯」之情形。而被告在當次施
    用毒品後，業已滿足該次毒癮，於毒癮滿足後，該次之行為
    即已完成，是各次之施用行為應屬各自獨立，各具獨立性，
    前後各次施用行為間，並無密切不可分之關係，應為各自獨
    立構成同一施用毒品罪責，亦非「接續犯」之性質，故被告
    施用毒品之行為應屬一罪一罰，此業經最高法院九十六年第
    九次刑事庭會議決議在案。從而，本件被告於九十六年二月
    十一日施用毒品海洛因、甲基安非他命之行為，與臺灣板橋
    地方法院九十六年度訴緝字第二三七號確定判決無涉，即非
    前案判決既判力效力所及之範圍，被告上訴指其所為施用毒
    品行為屬「接續犯」，為前案判決效力所及，應逕為免訴之
    判決，依諸上開說明尚有未洽。是被告上訴既無理由，自應
    駁回之。
據上論斷，應依刑事訴訟法第三百六十八條判決如主文。
本案經檢察官鄭龍照到庭執行職務。
中    華    民    國    97    年    5     月    13    日
                  刑事第四庭  審判長法  官  沈宜生
                                    法  官  陳國文
                                    法  官  鄭水銓
以上正本證明與原本無異。
如不服本判決，應於收受送達後十日內向本院提出上訴書狀，其
未敘述上訴之理由者，並得於提起上訴後十日內向本院補提理由
書狀（均須按他造當事人之人數附繕本）。
                                    書記官  劉貞達
中    華    民    國    97    年    5     月    13    日
附論本案論罪科刑法條全文－－
毒品危害防制條例第十條：
施用第一級毒品者，處六月以上五年以下有期徒刑。
施用第二級毒品者，處三年以下有期徒刑。


司法院資訊處製作；財團法人民間司法改革基金會備份。
